【裁判字號】    97,訴,1040
【裁判日期】    971014
【裁判案由】    違反毒品危害防制條例
【裁判全文】
臺灣彰化地方法院刑事判決              97年度訴字第1040號
公  訴  人  臺灣彰化地方法院檢察署檢察官
被      告  甲○○
                    弄12號
                    (現於台灣雲林第二監獄執行中）
上列被告因違反毒品危害防制條例案件，經檢察官提起公訴（97
年度毒偵字第1275號），被告於準備程序中就被訴事實為有罪之
陳述，經裁定改行簡式審判程序，本院判決如下：
    主  文
甲○○施用第一級毒品，累犯，處有期徒刑玖月；又施用第二級
毒品，累犯，處有期徒刑肆月；應執行有期徒刑拾壹月。
    事  實
一、甲○○前於民國90年12月31日因施用第一級毒品案件，經本
    院以90年度訴字第1368號判決判處有期徒刑10月確定；又於
    91年12月26日施用第一級毒品案件，經本院以91年度訴字第
    1218號判決判處有期徒刑9月確定，後上開二確定判決經送
    監接續執行，於93年7月1日因縮刑期滿執行完畢；另於94
    年12月5日、95年3月20日，因詐欺及違反毒品危害防制條例
    案件，經本院分別以94年度易字第1039號及95年度訴字第
    174號判決各判處有期徒刑5月及應執行有期徒刑1年1月（施
    用第一級毒品10月、施用第二級毒品4月）確定，後上開二
    確定判決再經本院以95年度聲字第976號刑事裁定應執行有
    期徒刑1年5月確定，嗣因符合中華民國九十六年罪犯減刑條
    例之減刑條件，則經本院以96年度聲減字第91號裁定減刑為
    有期徒刑2月又15日、5月、2月，併定應執行之刑為有期徒
    刑9月確定，並於96年7月15日因縮刑期滿執行完畢。前另曾
    於90年間施用毒品案件，經本院以90年度毒聲字第3195號裁
    定，令入戒治處所施以強制戒治1年，嗣經戒治屆滿3月後，
    成效經評定合格，再經本院以91年度毒聲字第31號，裁定停
    止戒治，所餘期間付保護管束，而於保護管束期間，因故另
    經本院以91年度毒聲字第920號裁定撤銷停止戒治，再度入
    戒治處所施以強制戒治，迨於92年1月5日執行戒治完畢釋放
    。詎其仍不知警惕，復基於施用第一級毒品海洛因之犯意，
    於97年1月29日下午4時許，在彰化縣芬園鄉芬園國中後方山
    區，以將第一級毒品海洛因置於注射針筒內，再加水稀釋後
    以注射手臂血管之方式，施用第一級毒品海洛因1次。另又
    基於施用第二級毒品甲基安非他命之犯意，於97年1月28日
    在上開芬園國中附近，將第二級毒品甲基安非他命置於鋁箔
    紙上，再利用火烤而吸其煙霧之方式，施用第二級毒品甲基
    安非他命1次。因其係毒品列管人口，經員警多次通知定期
    採尿未到，故臺灣彰化地方法院檢察署檢察官遂簽發強制到
    場強制採驗尿液許可書，員警於97年1月31日下午1時24分許
    對其強制採尿送驗，其始坦承施用第一級海洛因之犯行，其
    尿液檢驗結果亦呈現甲基安非他命、嗎啡陽性反應命。
二、案經彰化縣警察局彰化分局報請臺灣彰化地方法院檢察署檢
    察官偵查起訴。
    理  由
一、按『毒品危害防制條例於92年7月9日修正公布，自93年1 月
    9日施行，其中第20條、第23條將施用毒品之刑事處遇程式
    ，區分為「初犯」及「5年內再犯」、「5年後再犯」。依其
    立法理由之說明：「初犯」，經觀察、勒戒或強制戒治後，
    應為不起訴處分或不付審理之裁定；經觀察、勒戒或強制戒
    治執行完畢釋放後，「5 年內再犯」者，因其再犯率甚高，
    原實施之觀察、勒戒及強制戒治既已無法收其實效，爰依法
    追訴或裁定交付審理。至於經觀察、勒戒或強制戒治執行完
    畢釋放後，「5年後再犯」者，前所實施之觀察、勒戒或強
    制戒治已足以遮斷其施用毒品之毒癮，為期自新及協助其斷
    除毒癮，仍適用「初犯」規定，先經觀察、勒戒或強制戒治
    之程式。從而依修正後之規定，僅限於「初犯」及「5年後
    再犯」2種情形，始應先經觀察、勒戒或強制戒治程式。倘
    被告於5年內已再犯，經依法追訴處罰，縱其第3次（或第3
    次以上）再度施用毒品之時間，在初犯經觀察、勒戒或強制
    戒治執行完畢釋放5年以後，已不合於「5年後再犯」之規定
    ，且因已於「5年內再犯」，顯見其再犯率甚高，原實施觀
    察、勒戒或強制戒治，已無法收其實效，即應依該條例第10
    條處罰。』（最高法院95年第7次刑事庭會議決議意旨參考
    ）。本件被告前曾因施用毒品案件，經送執行強制戒治，迨
    於92年1月5日執行完畢釋放，其於前開執行完畢釋放後5年
    內之自94年3月中旬某日起至94年10月5日止，在彰化縣芬園
    鄉○○路○段135巷10弄12號住處，每隔2、3日，分別連續施
    用第一級毒品海洛因及第二級毒品甲基安非他命，經本院以
    95年度訴字第174號刑事判決各判處有期徒刑10月、4月確定
    ，又因合符中華民國九十六年罪犯減刑條例之減刑條件，再
    經本院以96年度聲減字第91號裁定減刑為有期徒刑5月、2月
    ，並於96年7月15日因縮刑期滿執行完畢（有臺灣彰化地方
    法院檢察署刑案資料查註紀錄表、臺灣高等法院被告前案紀
    錄表、臺灣高等法院在監在押全國紀錄表各1份在卷可考）
    ，是被告於經強制戒治完畢釋放後，已於「5年內再犯」陸
    續施用毒品，經依法追訴處罰，縱被告於本案施用第一、二
    級毒品之時間，已在經強制戒治執行完畢釋放5年以後，亦
    已不合於毒品危害防制條例第20條第3項「5年後再犯」之規
    定，揆諸上開說明，被告所為已符合毒品危害防制條第23條
    第2項之所定之追訴要件，並無「初犯」規定之適用，自毋
    須再重新施予觀察、勒戒之處遇程序，而應直接訴追處罰，
    故本件公訴人逕予起訴，程序上並無不合，先行敘明。
二、上揭事實，業據被告甲○○於本院審理時坦承不諱，而被告
    於97年1月31日下午1時24分許經警強制採集尿液經送檢驗，
    結果確呈現嗎啡陽性反應與甲基安非他命陽性反應，有彰化
    縣警察局彰化分局應受尿液採驗人尿液檢體採集送驗紀錄表
    、臺灣彰化地方法院檢察署檢察官強制到場採驗尿液許可書
    及詮昕科技股份有限公司所出具之濫用藥物尿液檢驗報告各
    2份附卷可稽，核與被告自白其有施用海洛因及安非他命各1
    次等事實相符。本件事證明確，被告犯行均洵足認定。
三、按海洛因係毒品危害防制條例所定之第一級毒品，而甲基安
    非他命則係同條例所定之第二級毒品，均不得非法施用。核
    被告所為，分別係犯毒品危害防制條例第10條第1項之施用
    第一級毒品罪及同條第2項之施用第二級毒品罪。其為供施
    用第一級毒品及第二級毒品而持有各該級毒品之低度行為，
    應各為施用之高度行為所吸收，均不另論罪。又被告所犯上
    開2罪間，犯意各別，罪質互殊，應予分論併罰。其前於90
    年1 2月31日因施用第一級毒品案件，經本院以90年度訴字
    第136 8號判決判處有期徒刑10月確定；又於91年12月26日
    施用第一級毒品案件，經本院以91年度訴字第1218號判決判
    處有期徒刑9月確定，後上開二確定判決經送監執行及接續
    執行，於93年7月1日因縮刑期滿執行完畢；另於94年12月5
    日、95年3月20日，因詐欺及違反毒品危害防制條例案件，
    經本院分別以94年度易字第1039號、95年度訴字第174號判
    決各判處有期徒刑5月及應執行有期徒刑1年1月（施用第一
    級毒品10月、施用第二級毒品4月）確定，後上開二確定判
    決再經本院以95年度聲字第976號刑事裁定應執行有期徒刑1
    年5月確定，嗣因符合中華民國九十六年罪犯減刑條例之減
    刑條件，則經本院以96年度聲減字第91號裁定減刑為有期徒
    刑2月又15日、5月、2月，併定應執行之刑為有期徒刑9 月
    ，故其於96年7月15日因縮刑期滿執行完畢，並於翌日即96
    年7月16日出監（有其前科資料附卷在按），其於5年以內故
    意再犯本件有期徒刑以上之2罪，均為累犯，均應依刑法第
    47條第1項之規定，各加重其刑。爰審酌被告之素行、犯罪
    之動機、目的、施用毒品係戕害自身健康、施用毒品海洛因
    及施用毒品甲基安非他命各1次之手段、所生危害及犯罪後
    之態度等一切情狀，就其所為上開施用第一級毒品及施用第
    二級毒品犯行，分別量處如主文所示之刑，並定其應執行之
    刑，以示懲儆。
據上論斷，應依刑事訴訟法第273條之1第1項、第299條第1項前
段，毒品危害防制條例第10條第1項、第2項，刑法第11條前段、
第47條第1項、第51條第5款，判決如主文。
本案經檢察官鄭少到庭執行職務
中    華    民    國    97    年    10    月    14    日
                  刑事第六庭    法      官  鮑慧忠
以上正本證明與原本無異。
如不服本判決，應於判決送達後10日內，向本院提出上訴書狀，
上訴書狀應「敘述具體上訴理由」，並按他造當事人之人數附繕
本。「切勿逕送上級法院」。
中    華    民    國    97    年    10    月    14    日
                                書  記  官  陳秀娟
附錄本案論罪科刑法條：
毒品危害防制條例第十條：
施用第一級毒品者，處六月以上五年以下有期徒刑。
施用第二級毒品者，處三年以下有期徒刑。


司法院資訊處製作；財團法人民間司法改革基金會備份。
